臺灣高等法院臺南分院民事判決
                                    110年度上易字第38號
上  訴  人  陳源全  
訴訟代理人  陳秀美  
            周起祥律師
被上訴人    沈雅婷  
訴訟代理人  宋光榮  
上列當事人間請求侵權行為損害賠償事件，上訴人對於中華民國
109年11月24日臺灣臺南地方法院第一審判決（109年度訴字第13
55號），提起上訴，並為訴之擴張，本院於111年5月19日言詞辯
論終結，判決如下：
    主  文
原判決關於駁回上訴人後開第二項之訴部分，及該部分訴訟費用
負擔之裁判均廢棄。
上廢棄部分，被上訴人應再給付上訴人新臺幣柒萬元，及自民國
109年6月18日起至清償日止，按週年利率百分之五計算之利息。
其餘上訴駁回。
被上訴人應另給付上訴人新臺幣參拾貳萬陸仟零玖拾貳元，及自
民國111年4月15日起至清償日止，按週年利率百分之五計算之利
息。
其餘擴張之訴駁回。
廢棄部分，第一、二審訴訟費用由被上訴人負擔；駁回上訴部分
，第二審訴訟費用上訴人負擔。
擴張之訴訴訟費用部分由被上訴人負擔三分之二，餘由上訴人負
擔。
    事實及理由
一、按第二審訴之變更或追加，非經他造同意不得為之，但擴張
    或減縮應受判決事項之聲明者，不在此限，民事訴訟法第44
    6條第1項、第255條第1項第3款定有明文。查，上訴人原請
    求被上訴人應給付上訴人新臺幣（下同）166萬3,976元元，
    及自刑事附帶民事起訴狀繕本送達之翌日（即民國《下同》10
    9年6月18日）起至清償日止，按週年利率百分之5計算之利
    息，於本院審理時擴張請求被上訴人應另給付上訴人71萬5,
    244元，及自111年4月7日民事爭點整理暨綜合辯論意旨狀繕
    本送達翌日（即111年4月15日）起至清償日止，按週年利率
    百分之5計算之利息，核屬擴張應受判決事項之聲明，依上
    開規定，毋庸對造同意，應予准許，合先敘明。
二、上訴人主張：被上訴人於107年12月5日14時30分許，駕駛車
    牌號碼0000-00號自用小客車（下稱系爭汽車），沿臺南市
    永康區中華二路由東往西方向行駛，行經永康區中華二路與
    中興街口時，本應注意轉彎車應禮讓直行車先行，依當時日
    間有自然光線、路面無缺陷與障礙物、視距良好，並無不能
    注意之情事，竟疏未注意貿然左轉，適有伊騎乘車牌號碼
　　000-000號普通重型機車（下稱系爭機車），沿臺南市永康
    區中華二路由西往東方向直行駛至，兩車因而發生碰撞（下
    稱系爭事故），致伊人車倒地，受有左側脛骨幹開放性骨折
    等傷害（下稱系爭傷害）。又兩造非為同一車道同一行向之
    前後車，伊無從依道路交通安全規則注意車前狀況，況被上
    訴人撞擊系爭機車之位置係在油箱，非附掛拖車，系爭機車
    縱有附掛拖車，亦僅係行政罰，與系爭事故無因果關係，鑑
    定意見認伊亦應負過失責任，顯有誤解。爰依侵權行為之法
    律關係，請求判命被上訴人給付166萬3,976元（醫療費及必
    要醫療用品費用3萬7,596元、交通費用4,500元、住院18日
    及離院後2個月看護費用17萬1,600元、復健休養8個月看護
    費用28萬8,000元、不能工作損失56萬0,280元及精神慰撫金
    60萬元），及自109年6月18日起至清償日止，按週年利率百
    分之5計算之利息之判決（原審判命被上訴人給付上訴人57
    萬9,618元及法定遲延利息，並駁回上訴人其餘之請求，上
    訴人就敗訴部分中原審未准許之39萬5,267元《不能工作損失
    9萬5,267元、精神慰撫金30萬元》聲明不服提起上訴，其餘
    敗訴部分未據聲明不服，於本院並為訴之擴張《二審新增之
    醫療費及醫療用品費用1萬4,433元、108年8月5日起至113年
    8月31日止之勞動能力減損70萬0,811元，合計71萬5,244元》
    ，而被上訴人就其敗訴部分未據聲明不服，業已確定）。並
    上訴聲明：⒈原判決關於駁回上訴人後開第二項之訴部分，
    及該部分訴訟費用負擔之裁判均廢棄。⒉上廢棄部分，被上
    訴人應再給付上訴人39萬5,267元，及自109年6月
　　18日起至清償日止，按週年利率百分之5計算之利息。另擴
    張聲明：被上訴人應另給付上訴人71萬5,244元，及自111年
　　4月15日起至清償日止，按週年利率百分之5計算之利息。
三、被上訴人則以：對鑑定報告認伊為轉彎車未讓直行車先行，
    為肇事主因，及上訴人於系爭事故後8個月不能工作，並不
    爭執；然伊認上訴人既不能證明其實際收入，故不能工作之
    損失，應以基本工資計算，上訴人主張以其勞保月投保薪資
    3萬3,480元計算，伊不同意；又上訴人上訴請求再給付精神
    慰撫金30萬元，並無理由；對上訴人擴張請求二審新增之醫
    療費及醫療用品費用1萬4,433元，並不爭執，至上訴人擴張
    請求自108年8月5日起至113年8月31日止之勞動能力減損損
    失，應依基本工資計算等語，資為抗辯。並答辯聲明：上訴
    及擴張之訴均駁回。
四、兩造不爭執之事項：
  ㈠被上訴人於107年12月5日14時30分許，駕駛系爭汽車，沿臺
    南市永康區中華二路由東往西方向行駛，行經臺南市永康區
    中華二路與中興街口，本應注意轉彎車應禮讓直行車先行，
    竟疏未注意禮讓直行車先行，適有上訴人騎乘系爭機車，沿
    臺南市永康區中華二路由西往東方向直行行駛，兩車因而在
    上開路口發生碰撞，致上訴人人車倒地，並受有左側脛骨幹
    開放性骨折之傷害。被上訴人上開行為，經臺灣臺南地方法
    院（下稱臺南地院）以109年度交簡字第928號刑事判決處拘
    役40日，如易科罰金，以1,000元折算1日確定（見原審調字
    卷第17至20頁，下稱系爭刑案）。
  ㈡被上訴人對上訴人主張不爭執部分：
  ⒈支出醫療費用2萬8,322元。
  ⒉醫療用品費用9,274元。
  ⒊交通費用4,500元。
  ⒋看護費用17萬1,600元（107年12月5日至107年12月14日、
　　108年1月16日至108年1月25日住院共18日及出院後專人看護
    2個月）。
  ⒌復健休養8個月看護費21萬6,000元。
  ⒍精神慰撫金30萬元損害。
  ㈢上訴人於94年2月3日加保大臺南市中餐服務人員職業工會，
    投保薪資1萬9,200元，於97年1月1日調整投保薪資為2萬
　　1,000元，於98年3月26日退保，復於98年5月15日加保同一
    職業工會，投保薪資2萬1,000元，於101年1月1日調整投保
    薪資為2萬4,000元、102年10月1日調整投保薪資為2萬7,600
    元、104年4月1日調整投保薪資為3萬0,300元、105年10月1
    日調整投保薪資為3萬4,800元、108年1月1日調整投保薪資
    為3萬8,200元（見原審卷第19至20頁）。
  ㈣奇美醫療財團法人奇美醫院（下稱奇美醫院）109年9月15日
    診斷證明書記載：「入院時間：民國107年12月05日，出院
    時間：民國107年12月14日，共10天。手術日期：民國107年
    12月06日，鋼釘內固定復位手術。需專人看護照顧兩個月，
    復健休養需8個月、日常生活需人協助照料與行動不便需拐
    杖輔助。門診日期：民國107年12月18日、民國107年12月25
    日、民國108年01月15日、民國108年02月02日、民國108年0
    2月12日、民國108年03月02日、民國108年04月20日、民國1
    08年06月15日、民國108年08月17日、民國108年11月09日、
    民國109年02月10日，民國109年03月30日、民國109年06月2
    3日，民國109年09月15日共門診14次。骨折未癒合不宜粗重
    工作。」（見本院卷第23頁）。
  ㈤原審法院及本院曾就上訴人之傷勢，函請奇美醫院說明，經
    奇美醫院以109年10月27日(109)奇醫字第4896號函檢送109
    年10月26日病情摘要、110年4月13日(110)奇醫字第1606號
    函檢送110年4月12日病情摘要、110年8月6日(110)奇醫字第
    3488號函檢送110年8月5日摘要回覆，內容詳如附件1、附件
    2、附件3。
  ㈥本院囑託國立成功大學醫學院附設醫院（下稱成大醫院）就
    上訴人之勞動能力減損程度為鑑定，鑑定結果如附件4所載
    。
  ㈦上訴人為48年出生，國小畢業，107至108年度課稅所得0元、
    0元，名下財產3筆，總值196萬1,350元；被上訴人為73年出
    生，大學畢業，107至108年度課稅所得79萬8,933元、
　　57萬1,455元，名下財產1筆，總值360萬元（見原審卷第25
    至32、46頁）。
  ㈧就兩造系爭事故之過失程度，經系爭刑案囑託臺南市車輛行
    車事故鑑定委員會為鑑定，該委員會以108年11月12日南市
    交鑑字第1081318123號函檢送南鑑0000000案鑑定意見書，
    其結果：「一、沈雅婷駕駛自小客車，轉彎車未讓直行車先
    行，為肇事主因。二、陳源全駕駛普通重型機車，違規附掛
    拖車，未注意車前狀況，為肇事次因。」。該案檢察官依上
    訴人之聲請，囑託臺南市車輛行車事故鑑定覆議委員會覆議
    ，臺南市政府以109年2月21日府交運字第1090243039號函檢
    送該覆議委員會南覆0000000案覆議意見書，其結果：「一
    、沈雅婷駕駛自小客車，轉彎車未讓直行車先行，為肇事主
    因（紅燈超越停止線有違規定）。二、陳源全駕駛普通重型
    機車，未注意車前狀況，為肇事次因（紅燈超越停止線、附
    掛拖車有違規定）。」。
  ㈨上訴人已領取強制汽車責任保險給付5萬9,362元。
  ㈩本院有勘驗被上訴人車上之行車紀錄器影片，勘驗內容如11
    1年3月16日準備程序筆錄所載（見本院卷第249至250頁）
  上訴人向勞動部勞工保險局申請失能給付，經勞保局審查失
    能程度符合失能給付標準附表一4-2項，於109年8月11日核
    付失能給付56萬0,252元（見本院卷第211頁）。
五、兩造爭執之事項：　　
  ㈠上訴人依侵權行為之法律關係，請求被上訴人除原判決准許
    之部分外，再給付①107年12月5日至108年8月4日間之不能工
    作損失9萬5,267元③精神慰撫金30萬元，合計39萬5,267元本
    息，有無理由？
  ㈡上訴人依侵權行為之法律關係，追加請求被上訴人給付①二審
    新增之醫療費及醫療用品費用1萬4,433元、②108年8月5日起
    至113年8月31日止之勞動能力減損損失70萬0,811元，合計7
    1萬5,244元本息，有無理由？
  ㈢上訴人就系爭事故有無過失？若有，兩造間之過失責任分擔
    比例為何？
六、得心證之理由：　　
　㈠被上訴人因過失肇致系爭事故，應對上訴人負侵權行為損害賠償責任：
  ⒈查，兩造不爭執之事項㈠及道路交通事故現場圖所示（見原審
    卷第75頁），被上訴人於107年12月5日14時30分許，駕駛系
    爭汽車，沿臺南市永康區中華二路由東往西方向行駛，行經
    臺南市永康區中華二路與中興街口，本應注意轉彎車應禮讓
    直行車先行，竟疏未注意禮讓直行車先行，即貿然左轉彎，
    適有上訴人騎乘系爭機車，沿臺南市永康區中華二路由西往
    東方向直行行駛，兩車因而在上開路口發生碰撞，致上訴人
    人車倒地，受有左側脛骨幹開放性骨折之傷害（見兩造不爭
    執之事項㈠）。
  ⒉按「汽車行駛至交岔路口，其行進、轉彎，應依下列規定：…
    …七、轉彎車應讓直行車先行」、「汽車行駛時，駕駛人應
    注意車前狀況及兩車並行之間隔，並隨時採取必要之安全措
    施，不得在道路上蛇行，或以其他危險方式駕車。」，道路
    交通安全規則第102條第1項第7款、第94條第3項分別定有明
    文。查，被上訴人考領有適當之駕駛執照，有道路交通事故
    調查報告表㈡可稽（見系爭刑案他字卷第34頁），對於上述
    交通安全規則自應知之甚詳，且應確實遵守。依當時天候晴
    、日間自然光線、柏油乾燥無缺陷路面、無障礙物、視距良
    好，並無不能注意之情事，有道路交通事故調查報告表㈠、
    現場照片可憑（見系爭刑事他字卷第第33、19至31頁），被
    上訴人駕駛系爭汽車行駛至交岔路口，左轉彎時，疏未注意
    讓同向直行車先行，貿然左轉彎，而與上訴人騎乘之系爭機
    車發生碰撞，足認被上訴人違反前揭規定而有過失，為肇事
    主因。而上訴人騎乘機車行經上開地點時，亦疏未注意車前
    狀況並隨時採取必要之安全措施，貿然直行等情，有道路交
    通事故現場圖、現場照片可稽（見系爭刑案他卷第32、19至
    31頁），足認上訴人之駕駛行為亦有過失，為肇事次因。就
    兩造系爭事故之過失程度，經系爭刑案囑託臺南市車輛行車
    事故鑑定委員會、臺南市車輛行車事故鑑定覆議委員會覆議
    ，亦為相同之認定（見兩造不爭執之事項㈧）。再依本院勘
    驗被上訴人車上之行車紀錄器影片所載：「……㈡00:00:50至0
    0:00:55，被上訴人右轉進入中華二路後，即遇到中華二路
    與中興路路口交通號誌為紅燈，被上訴人停等紅燈，被上訴
    人靜止時，畫面中之車頭位置約在斑馬線的一半，超越停止
    線。上訴人騎乘重型機車，停在對向之民宅前，機車車身即
    其後加掛之拖車均超過斑馬線，即超越停止線。㈢00:00:56
    至00:00:57，被上訴人開始向前移動，超越斑馬線，此時交
    通號誌仍為紅燈。被上訴人為靜止。㈣00:00:58，交通號誌
    變為綠燈，上訴人左右張望後向前行駛。被上訴人由中華二
    路往中興路左轉，畫面中之車頭位置超過路口方形人孔蓋。
    ㈤00:00:59，上訴人繼續前行。被上訴人繼續左轉，畫面中
    之車頭位置超過路口靠被上訴人方向之圓形人孔蓋。㈥00:01
    :00，被上訴人於路口斑馬線前撞上上訴人的左側。㈦00:01:
    01至00:01:03，上訴人先往左倒在被上訴人車輛的引擎蓋上
    ，被上訴人車輛繼續向前，上訴人連同機車向右倒地，被上
    訴人之車輛仍向前，並推行上訴人之人車至畫面中之車頭位
    置快到雙黃線處（應已超過斑馬線）停止。㈧00:01:04至00:
    01:16，上訴人倒地不起，有一路人上前扶上訴人。㈨00:01:
    17至00:01:22，被上訴人倒車後退一點後停止。上訴人被壓
    在機車的右側。……」，有本院111年3月16日準備程序筆錄之
    勘驗內容可稽（見兩造不爭執之事項㈩），可知被上訴人之
    系爭汽車於前開交岔路口左轉彎時，未讓上訴人直行之系爭
    機車先行，而上訴人直行時並未充分注意欲前行車道前方之
    車前狀況，益徵兩造之駕駛行為，於系爭事故發生均有過失
    。上訴人抗辯：伊所騎乘之系爭機車為直行車，且已至路口
    中心點，被上訴人之系爭汽車為轉彎車應讓伊先行，故伊並
    無肇事因素乙節，應不足採。
  ⒊另被上訴人上開行為，經臺南地院以109年度交簡字第928號
    刑事判決處拘役40日，如易科罰金，以1,000元折算1日確定
    （見兩造不爭執之事項㈠）。是上訴人所受之系爭傷害與被
    上訴人之過失駕車行為間顯具相當因果關係，則被上訴人過
    失責任應堪認定，依法應負侵權行為責任。
　㈡次按「因故意或過失，不法侵害他人之權利者，負損害賠償
    責任」、「汽車、機車或其他非依軌道行駛之動力車輛，在
    使用中加損害於他人者，駕駛人應賠償因此所生之損害。」
    、「不法侵害他人之身體或健康者，對於被害人因此喪失或
    減少勞動能力，或增加生活上之需要時，應負賠償責任」、
    「不法侵害他人之身體、健康者，被害人雖非財產上之損害
    ，亦得請求賠償相當之金額。」，民法第184條第1項前段、
    第191條之2前段、第193條第1項、第195條第1項前段分別定
    有明文。被上訴人因前揭過失行為，致上訴人受有系爭傷害
    ，則上訴人依前揭規定，請求被上訴人賠償其所受損害，自
    屬於法有據。茲就上訴人上訴及擴張請求賠償之金額，分述
    如下：
  ⒈不能工作損失9萬5,267元（原審准許18萬3,133元，上訴請求
    再給付9萬5,267元）：
　　上訴人主張伊因系爭事故受有自107年12月5日至108年8月4
    日止計8個月不能工作之損失，其月薪資應依勞保投保3萬
　　4,800元計算，不應依最低基本工資計算，而應為27萬8,400
    元，故除原審准許之18萬3,133元外，尚有應給付伊不能工
    作損失9萬5,267元乙節，被上訴人並不否認上訴人確有8個
    月不能工作之情事，惟辯稱：應以基本工資計算其工作損失
    ，始為合理等語。經查，依上訴人提出之訴外人陳毅純等人
    證明書、攤位照片、菱角、鳳梨估價單收據所示（見原審卷
    第77至101頁），堪認上訴人主張伊係於產地批發蔬果至市
    區定點擺攤販售為業乙節，應屬真正。惟上訴人於系爭事故
    當時投保單位為「大台南市中餐服務人員職業工會」，與其
    所從事販賣蔬果攤販之職業並不相符，自難以此勞保投保薪
    資據為上訴人每月工作收入之證明。且就上訴人提出之前開
    書證，亦不足以證明上訴人每月實際確有勞保投保薪資3萬4
    ,800元之收入，本件尚難以前開金額作為計算上訴人每月工
    作損失之基準。本院審酌上訴人為48年9月1日出生，有其身
    分證可稽（見系爭刑案他字卷第43頁），於系爭事故發生時
    即107年12月5日為59歲，依一般身體健康之人在通常情況可
    從事工作，再酌以最低基本工資係一般勞工在通常情況下所
    可能取得之最低收入，及107年12月5日基本薪資每月為2萬2
    ,000元、108年1月1日起基本薪資每月為2萬3,100元，以依
    上開金額計算其不能工作之損失，應屬有據。是上訴人因系
    爭事故自107年12月5日起至108年8月4日止，共8個月不能工
    作，以上開金額計算，應認上訴人受有不能工作之損失為18
    萬3,133元【計算式：（2萬2,000元×26日/31日）＋（2萬3,1
    00元×7個月）＋（2萬3,100元×4日/31日）＝18萬
　　3,133元】。原審就此部分准許18萬3,133元，並無不當，上
    訴人上訴請求再給付9萬5,267元，核屬無據。
  ⒉精神慰撫金30萬元（原審准許30萬元，上訴請求再給付30萬
    元）：
　⑴按被害人受有非財產上損害，請求加害人賠償相當金額之慰
    撫金時，法院對於慰撫金之量定，應斟酌實際加害情形、所
    造成之影響、被害人痛苦之程度、兩造之身分地位、經濟情
    形及其他各種狀況，以核定相當之數額。　
　⑵本院審酌系爭事故發生之經過情形，係因被上訴人駕駛系爭
    汽車，行經交岔路口，於左轉彎時，為轉彎車未禮讓直行車
    先行為肇事主因，而上訴人因系爭事故受有系爭傷害，需復
    健休養8個月，且經本院囑託成大醫院就上訴人之勞動能力
    減損程度為鑑定，其勞動能力減損百分比約為31%（見兩造
    不爭執之事項㈥，詳後述），足見上訴人因系爭事故受有系
    爭傷害，精神上自受有相當程度之痛苦；復參酌兩造之學經
    歷及資力狀況，上訴人為48年出生，國小畢業，107至108年
    度課稅所得0元、0元，名下財產3筆，總值196萬1,350元；
    被上訴人為73年出生，大學畢業，107至108年度課稅所得79
    萬8,933元、57萬1,455元，名下財產1筆，總值360萬元（兩
    造不爭執之事項㈦），及兩造之身分地位等一切情狀，認上
    訴人請求被上訴人給付精神慰撫金應以40萬元為適當，扣除
    原審已命被上訴人給付30萬元部分後，上訴人得請求被上訴
    人再給付精神慰撫金10萬元，逾此範圍之請求，自屬無
　　據。　　　　
  ⒊醫療費用、必要醫療用品費用1萬4,433元（於本院擴張請求
    ）：
　　上訴人主張伊因系爭傷害支出之醫療費，除原審准許之3萬7
    ,596元外，尚有二審新增之醫療費及醫療用品費用1萬
　　4,433元乙節，業據提出成大醫院、奇美醫院之醫療費用收
    據為證（見本院卷第267至289頁），堪信為真實。本院認依
    上訴人所受之系爭傷害及其傷勢，此部分醫藥費及醫療用品
    費用合計1萬4,433元，屬治療上所必要，核屬因被上訴人過
    失傷害行為而增加之必要支出，應予准許。
  ⒋勞動能力減損損失70萬0,811元（本院擴張請求）：
　　查，依兩造不爭執之事項㈥所示（見附件4），上訴人因系爭
    事故受有系爭傷害，自108年8月5日起受有勞動能力減損之
    損失，則以上訴人為48年9月1日生，其自108年8月5日起至1
    13年8月31日即上訴人滿65歲止，並依成大醫院鑑定所生勞
    動能力減損之比例爲31%乙節，可資認定，是上訴人主張因
    系爭事故所受勞動能力減損以此比例計算，自屬有據。又此
    段期間每月工資，應以勞動部公布所示各年度法定基本工資
    計算，業如前述，總計已到期（計至本院言詞辯論終結期日
    111年5月19日止）之勞動能力減損為24萬8,804元（計算式
    詳如附表）；自本院言詞辯論終結翌日（即111年5月20日）
    至上訴人年滿65歲（即113年8月31日）止之未到期部分，均
    以勞動部公布所示各年度法定基本工資計算月薪基準，計算
    勞動能力減損之比例，以月單別利率5/12%複式霍夫曼計算
    法（首期不扣除中間利息），核計為20萬2,609元（計算式
    詳如附表）。以上已到期、未到期部分，合計45萬1,413元
    ，則上訴人請求勞動能力減損之損失於45萬1,413元之範圍
    內，應屬有據，逾此範圍之請求，則屬無據。
  ⒌綜上，上訴人因系爭車禍所受之損害，除於原審准許之91萬2
    ,829元【計算式：3萬7,596元（醫療費及必要醫療用品費用
    ）＋4,500元（就診及復健往返所需之交通費用）＋17萬1,600
    元（住院及離院後2個月看護費用）＋21萬6,000元（復健休
    養看護費用）＋18萬3,133元（薪資損失）＋30萬元（精神慰
    撫金）＝91萬2,829元】，得再請求精神慰撫金
　　10萬元。上訴人於本院擴張請求部分，得請求二審增加之醫
    療費用及必要醫療用品費用1萬4,433元、勞動能力減損之損
    失45萬1,413元，共計46萬5,846元。逾此範圍之部分，均屬
    無據。
　㈢末按損害之發生或擴大，被害人與有過失者，法院得減輕賠
    償金額，或免除之，民法第217條第1項定有明文。本院審酌
    就系爭事故之發生，被上訴人駕駛系爭汽車，轉彎車未讓直
    行車先行，為肇事主因，而上訴人駕駛系爭機車，未注意車
    前狀況，為肇事次因乙節，爰認上訴人、被上訴人就損害發
    生均應各負百分之30、70之過失責任，業如前述，因此，被
    上訴人應再給付上訴人精神慰撫金之金額經過失相抵後為7
    萬元【計算式：10萬元×70%＝7萬元】，於本院擴張請求部分
    之金額經過失相抵後為32萬6,092元【計算式：46萬5,846元
    ×70%＝32萬6,092元】。
七、綜上所述，上訴人依侵權行為之法律關係，請求被上訴人再
    給付7萬元，及自109年6月18日起至清償日止，按週年利率
    百分之5計算之利息部分，應屬有據，逾此範圍之請求，則
    屬無據。從而原審就上開應准許部分，為上訴人敗訴之判決
    ，尚有未洽，上訴論旨指摘原判決此部分不當，求予廢棄改
    判，為有理由，爰由本院廢棄改判如主文第二項所示。至於
    上訴人之請求不應准許部分，原審為上訴人敗訴之判決，經
    核並無不合，上訴意旨指摘原判決此部分不當，求予廢棄改
    判，為無理由，應駁回此部分之上訴。又上訴人於本院擴張
    請求被上訴人應另給付上訴人32萬6,092元，及自111年4月1
    5日起至清償日止，按週年利率百分之5計算之利息部分，為
    有理由，應予准許，逾此範圍之請求，為無理由，應予駁回
    。
八、本件事證已臻明確，上訴人以其於111年4月2日因術後不癒
    合重新固定手術治療、111年4月30日術後感染行清創手術，
    再行手術治療，有增加醫療費用、勞動能力減損比例之情形
    ，請求再予調查，然此距系爭事故發生之107年12月5日已逾
    3年，且系爭傷勢經前此手術治療後已趨穩定，業經成大醫
    院鑑定其勞動能力減損在案，難認與系爭事故所受系爭傷勢
    有因果關係，故本院認其前述調查證據之聲請，核無必要；
    又兩造其餘之攻擊或防禦方法及所用之證據，認均不足以影
    響本判決之結果，爰不逐一論列，附此敘明。
九、據上論結，本件上訴及擴張之訴均為一部有理由、一部無理
    由，依民事訴訟法第450條、第449條第1項、第79條，判決
    如主文。                 
中　　華　　民　　國　　111 　年　　6 　　月　　9 　　日
                  民事第三庭    審判長法  官  吳森豐
　　　　　　　　　 
                                      法  官  孫玉文
　　　　　　　　　　　　　　
                                      法  官  郭貞秀
上為正本係照原本作成。
不得上訴。
中　　華　　民　　國　　111 　年　　6 　　月　　9 　　日

                                      書記官  蘇玟心
　
附表　 　㈠已到期部分：   ①108年8月5日至108年12月31日（以法定基本工資2萬3,100元計算）3萬4,881元 　（計算式：2萬3,100元×31%×（4＋27/31）＝3萬4,881元）   ②109年1月1日至109年12月31日（以法定基本工資2萬3,800元計算）8萬8,536元 　（計算式：2萬3,800元×31%×12＝8萬8,536元）   ③110年1月1日至110年12月31日（以法定基本工資2萬4,000元計算）8萬9,280元 　（計算式：2萬4,000元×31%×12＝8萬9,280元）   ④111年1月1日至111年5月19日（以法定基本工資2萬5,250元計算）3萬6,107元 　（計算式：2萬5,250元×31%×(4＋19/31)＝3萬6,107元）   ⑤合計24萬8,804元（計算式：3萬4,881元＋8萬8,536元＋8萬9,280元＋3萬6,107元＝24萬8,804元）   ㈡未到期部分： 　  自本院言詞辯論終結之翌日（即111年5月20日）起至上訴人年滿65歲（即113年8月31日）之未屆期部分，合計2年又3月12日，均以2萬5,250元爲基準，計算勞動能力減損之比例31%後為7,828元，依霍夫曼式計算法扣除中間利息（首期給付不扣除中間利息）核計其金額為20萬2,609元。 　　【計算式：7,828元×25.00000000+(7,828元×0.00000000)×(26.00000000－00.00000000)＝19萬9,895元＋2,714元＝20萬2,609元。其中25.00000000為月別單利(5/12)%第27月霍夫曼累計係數，26.00000000為月別單利(5/12)%第28月霍夫曼累計係數，0.00000000為未滿一月部分折算月數之比例(12/31=0.00000000)，採四捨五入，元以下亦四捨五入】。 

附件1：奇美醫療財團法人奇美醫院109年10月27日(109)奇醫字第4896號函檢送之陳源全病情摘要(原審卷第67-69頁)  函詢事項（原審卷第59-63頁）：  ㈠陳君所受傷勢，其治療及最新復原情形為何？ ㈡如附件（即奇美醫院109年2月10日診斷證明書）所載「復健休養需8個月、日常生活需人協助照料與行動不便需拐杖輔助」之文字，是否係指陳君所受之傷勢，在受專人看護照顧2個月後，尚有再須專人協助照料8個月之必要（即前後共需專人照護10個月）？或得依陳君所受之傷勢，判斷於受專人看護照顧2個月後，於該復健休養期間內，尚須專人再看護照顧多久時日？併請敘明其情形，係需前天看護或半天看護多久時日？ ㈢陳君於受傷前，原係從事果菜批發零售之工作，並有騎乘機車載運果菜回來販售之需要，依附件所載文字，是否係指其於復健休養8個月內，完全不能從事上開工作之意？或得依其所受之傷勢，判斷陳君於該復健休養期間內，約需休養多久時日始能從事原工作？ 病情摘要回覆：              ㈠目前可自行步行，但骨折仍未癒合。 ㈡因骨折癒合緩慢，且行動能力減損，因而需人在旁輔助照料達8個月（非10個月），依病歷前二個月以輪椅需全日看護，後4個月回診尚無法走動，需人在旁照料，最後2個月，需人輔助復健或在家休養。（2全日、4需人照料、2復健休養） ㈢8個月內無法從事工作（無法搬重），後續因骨折未癒合，不可做粗重工作，原工作狀態可能視復健效果而定。   

附件2：奇美醫療財團法人奇美醫院110年4月13日(110)奇醫字第1606號函檢送之陳源全病情摘要（本院卷第91-93頁) 函詢事項（本院卷第89頁）： 陳源全前於107年12月5日因車禍送至貴院治療，於受傷前原係從事果菜批發零售工作，並有騎乘機車載運果菜回來販售之需要，其是否「自109年3月31日起至109年9月15日止」仍無法從事原有果菜批發零售、載運果菜回來販售之工作？ 病情摘要回覆： 騎乘機車載運果菜當停止或緊急狀態時，單腳支撐會加上車子與貨物之重量，雖然骨折未癒合狀態可以部份負重，但在過度負擔時，仍有再骨折之風險。至109年9月15日X光追踪，仍處部份癒合之狀態，故從事該工作會有再骨折之風險。 

附件3：奇美醫療財團法人奇美醫院110年8月6日(110)奇醫字第3488號函檢送之陳源全病情摘要（本院卷第161-163頁)  函詢事項（本院卷第153頁）： 陳源全最後2個月需人輔助復健或在家休養是否仍需專人看護？及是否已能工作？ 病情摘要回覆： 最後兩個月需人輔助復健，在家可不需人看護，至復健場所之時，需人看護以免行動能力減損而受傷。 

附件4：國立成功大學醫學院附設醫院111年3月2日成附醫秘字第1110004348號函檢送之陳源全病情鑑定報告書（本院卷第217至219頁） 鑑定事項： 惠請鑑定病患陳源全勞動能力是否減損及減少之程度？（陳源全前於107年12月5日因車禍送至奇美醫院治療，於受傷前原係從事蔬果批發零售工作，並有騎乘機車載運蔬果回來販售之需要） 答覆： ⒈有關該個案左下肢傷勢造成後續之勞動能力減損評估，個案經傷後積極手術治療及長達三年以上之追蹤治療，評估病況已達到穩定狀態。參考本院病歷紀錄及個案到本院門診評估結果，主要為跛行、左下肢傷患部疼痛需服用止痛藥控制，跛行、無法長距離行走、久坐、久站，因疼痛而縮短睡眠時間。平衡感不佳，有跌倒風險。X光檢查發現骨折處癒合不良。 ⒉依據本院門診身體檢查及參閱貴院提供之病歷影本資料結果，以美國醫學會和加州失能評估指南為評估工具，整體評估結果其勞動力減損百分比約為31%。 ⒊詳細評估過程，請參閱本院工作能力減損鑑定報告書說明。